臺灣高等法院刑事判決
109年度上訴字第1970號
上  訴  人  臺灣新北地方檢察署檢察官丁維志
被      告  林永欣


選任辯護人  蔡育霖律師
            趙子澄律師
被      告  林嘉豪


上列上訴人因被告等妨害自由案件，不服臺灣新北地方法院108
年度訴字第317號，中華民國109年4月8日第一審判決（起訴案號
：臺灣新北地方檢察署106年度偵字第20976號），提起上訴，本
院判決如下：
    主  文
上訴駁回。               
    理  由
一、經本院審理結果，認第一審判決對被告林永欣、林嘉豪等為
    無罪之諭知，核無不當，應予維持，並引用第一審判決書記
    載之證據及理由（如附件）。
二、檢察官上訴意旨略以：㈠證人即告訴人簡宗信固於警詢及偵
    查中提及係「自願」隨被告林永欣至東峰亞太公司等語，嗣
    於原審法院審理中證述係被「強押」上車等語，前後似有齟
    齬，然觀諸本案事發過程，被告林永欣、林嘉豪及其他數名
    身分不詳之成年男子，利用人數優勢之方式造成告訴人認無
    逃離可能之心理壓力，使告訴人屈從於其等之意思而同行，
    期間其等更利用密閉之東峰亞太開發有限公司（下稱東峰亞
    太公司）地下室以及人數實力上之優勢且同夥手持電擊棒等
    手段，將告訴人箝制於上開公司地下室，歷時亦非短暫，告
    訴人因於偵訊時認知「強押」上車僅指遭施加暴力之物理上
    強制力，始稱當時為「自願」上車，然告訴人始終指述當日
    被告方面占有人數上之優勢，無形中已足帶給告訴人強大之
    心理強制力，而於審理時為補充之陳述，實與常情無違。況
    告訴人並非具有法律專業之人，其對於被告2人所為之何等
    行為內容始該當刑法剝奪他人行動自由罪嫌未必知之甚詳，
    自難以期待其於警詢時即主動告知構成犯罪之全部事實。另
    觀告訴人於偵查及審理中就被告2人親自或委託之多數人帶
    至地下室、持電擊棒作勢威脅等構成要件重要事實，始終為
    一致之陳述，而非有何翻異前詞之情事，自無從僅因告訴人
    未於警詢、偵訊完全指證本案全部構成要件事實內容，認其
    證言不可採信，原審判決於經驗法則及論理法則衡情度理，
    非無再行斟酌之餘地。㈡告訴人遭被告2人及其同夥違反其意
    願要求上車至東峰亞太公司地下室後，其隨身物品及汽車鑰
    匙即遭被告2人之同夥取走，被告林嘉豪復與其同夥手持電
    擊棒靠近告訴人，於此等不利狀況中，告訴人之心中自係受
    有極大之壓迫感，在沒有把握得以獲救前，如何敢貿然向後
    來到場而不相識之代書張永志明確表示求救之意？從而自難
    遽以證人即代書張永志於偵查中證述未見告訴人有何異樣及
    現場並未有人手持武器對付告訴人等情形，驟認被告2人供
    稱其等未以不正方法剝奪告訴人行動自由之情為可信。㈢又
    查，被告2人將告訴人載至新北市○○區○○路0段00號10樓告訴
    人友人莊晴富所經營之公司時，告訴人因甫在東峰亞太公司
    地下室即遭被告2人及同夥以電擊棒作勢威嚇，自仍心存餘
    悸，不敢輕舉妄動，且在被告2人之看管下，告訴人勢單力
    薄，是否能一舉安全逃離被告2人之控制，趁隙向在場公司
    之人員明示求救之意思，亦非無疑。衡情若告訴人之行動自
    由未遭受限制，何以未能在東峰亞太公司地下室即自由走出
    去或打電話直接向員警報案，而需先假意向被告林永欣佯稱
    可找金主莊晴富償還債務，俟被告2人將告訴人帶至莊晴富
    公司時，始趁被告2人未加注意之際而以眼神及嘴型示意莊
    晴富公司之員工游秋嵐報警？且自證人莊晴富、游秋嵐於偵
    查中證稱告訴人之情緒反應，堪認告訴人當時確實面臨令其
    害怕之事而驚恐未定，亦與一般通常之人遭到優勢人數將其
    箝制於地下室，並手持電擊棒恫嚇後感到畏懼之反應並無二
    致，是證人莊晴富、游秋嵐之上開證詞，足以補強告訴人此
    部分指述之可信性。㈣自告訴人提出其與被告林永欣於104年
    4月29日之手機對話錄音及譯文觀之，被告林永欣一再對告
    訴人提及「有誰動你嗎？」，「有電你嗎？」「阿是有插到
    你嗎？」「沒有要抓你了」「我跟他安撫好了」，「我就有
    一直交代不能把你處理掉」等語，倘被告2人自始至終未有
    箝制告訴人行動自由以及持電擊棒威嚇之行為，則被告林永
    欣於聽聞告訴人稱其「結果今天把我限制住行動，還拿電擊
    棒出來要揍我」、「如果我當時說有拿錢，我要怎麼逃出來
    」、「我今天就是要先脫身保護我自身的安全」之際，理應
    嚴正否認並駁斥告訴人所述，何以未積極就告訴人所質問之
    被告2人上開不法行為為辯駁，甚至就告訴人報警一事未表
    示遭到告訴人誣陷，卻在告訴人陳稱當日有恐嚇威脅之行為
    時，反於常情向告訴人陳稱「你可以安心睡覺了，我叫我小
    弟都回去了，沒有要抓你了，我跟你說真的，你相信我，你
    自己想一想，我們兩個的帳要怎麼理，你再跟我說，我剛剛
    已經跟我哥講了，這個案件我要走法律程序，我跟他安撫好
    了，所以他才放我下車了，他就是要抓你拉，外面已經有很
    多人在找你了拉，我剛剛有安撫掉他了，因為我老婆也不希
    望我這樣做拉，剛剛你人在台北市，很多人在找你了拉，人
    家也知道你躲在台北市拉，有看到你的車拉，你這條命說實
    在的人家想要把你處理掉啦，你這條命是我老婆幫你求回來
    的，我都跟你說白的啦，我剛剛也跟我哥說了，叫他們都先
    停下來啦，因為我老婆不希望我這樣做…」、「分對半嘛，
    黑社會嘛，對半嘛。要是從你那拿到300 萬、500萬，我要
    拿多少給人家？250萬？我有差那250萬嗎？所以我剛剛就跟
    你說我不怕事嘛，你要去派出所我就跟你去派出所，我跟他
    們說你要去派出所報案，結果他們全部都要過去，我跟他們
    說，我說你會怕，你也就不會去了，他們在外面堵你，你不
    可能去的，我都跟他們說了」、「我知道，我就有一直交代
    不能把你處理掉，我在樓上也是一直交代不能處理啊 」、
    「我是在保護你」、「我也說去派出所啊，我也不怕，我又
    沒有打你，我們也有找代書來，我們是在跟他請教，沒有押
    你啊，我真的一直有交代不能電你，他們任何人都電拉，你
    今天真的好運，我今天一直把你顧著，我一直跟峰哥說…」
    、「對對對對所以你也不要給我打敷衍，我也不跟你打敷衍
    ，你現在這個晚上還有一條路，不然要是峰哥他們的人下來
    ，真的頭殼痛了，他一定人事的都要把你處理」等語。是以
    ，基於本案事發後被告林永欣與告訴人上開互動過程、言語
    往來內容等前後脈絡觀之，顯見被告林永欣所辯當日未找小
    弟去抓告訴人等節已與常情相悖，實屬卸責之詞，不足採信
    ，而被告2人於案發時確有對告訴人為上開箝制行動自由之
    行為，此部分對話內容核與告訴人上開指證無違，亦足以做
    為告訴人證述之補強證據云云。
三、惟查：
　㈠原審判決關於如何認定告訴人之指述前後矛盾，存有嚴重瑕
    疵而不能採信，以及證人莊晴富、游秋嵐之證言、系爭支票
    之補填發票日期、報警舉動暨告訴人與被告林永欣間之對話
    內容等項，何以仍不足以證明被告2人成立本案犯行等節，
    已於理由內論敘甚詳（見原判決理由欄五部分），經核無違
    經驗法則與論理法則。
　㈡按告訴人之告訴，係以使被告受刑事訴追為目的，亦即告訴
    人與被告具有對立性之利害關係，其陳述在本質上存有較大
    之虛偽危險性，為避免嫁禍他人，尤應有補強證據以增強告
    訴人陳述之憑信性，始足為認定被告犯罪事實之依據。查，
    告訴人與被告林永欣（代理賣方陳麗雪、林秋月）間存有積
    欠購屋款之債務糾紛，其並自承尚未給付購屋價款新台幣13
    80萬元給賣方等語（見108訴317號卷《下稱原審卷》第281頁
    ），且其並因該購屋行為涉嫌詐欺犯罪，經原審法院以108 
    年度易字第366號判處有期徒刑1年6月，現上訴本院審理中
    ，有原審上開刑事判決在卷可參（見原審卷第355至363頁）
    。是告訴人為本案告訴之動機為何？複雜難測，則其所為指
    述若無充分之補強證據佐證，即難遽以採信。告訴人於原審
    雖指稱在新北市中和明德路林哲宏之公司協調債務處理事宜
    時，在場除被告2人外，尚有7、8個人以上，嗣其並遭2人一
    邊一個的架住上車，載往新北市新莊中正路的東峰亞太公司
    ，抵達後亦遭多人架著下車進去云云（見原卷第289至293頁
    ）。然告訴人於偵查中則供稱其係自願與被告2人前往新莊
    東峰亞太公司，並未敘及有遭人架住上車之情事，且抵達新
    莊後，亦未敘及有遭人架著進入東峰亞太公司等情（見104
    偵24798號卷《下稱偵卷㈠》第162、163頁）；且觀之告訴人提
    出其與林永欣間於104年4月29日及4月30日之電話對話內容
    ，其亦未敘及現場除被告2人外，尚有7、8人在場，以及其
    有遭人挾持上下車等之情形（見106偵20976號卷《下稱偵卷㈡
    》第81至95頁）；況本案經警方調閱路口監視器影像，因拍
    攝角度關係，查無告訴人有遭妨害自由之畫面，此有新北市
    政府警察局中和第二分局104年9月29日函暨所附職務報告可
    參（見偵卷㈠第67、68頁）；另依證人官大剛（即官駿宥）
    之證述，其有與林嘉豪至中和林哲宏處關心林永欣與告訴人
    協調購屋糾紛，嗣亦隨同至新莊東峰亞太公司，現場並無人
    拿電擊棒作勢毆打告訴人等語（見偵卷㈠第9至10頁）；證人
    即東峰亞太公司之負責人施旭峰證稱：告訴人與被告2人及
    官大剛來我店裡時，除我外，還有我2個員工在顧店，現場
    並無人持電擊棒作勢毆打告訴人等語（見見偵卷㈠第11至12
    頁、149頁反面、150頁）。綜上事證可徵，關於告訴人於原
    審指稱現場除被告2人外，尚有7、8人以上在場云云乙節，
    因欠缺補強證據佐證而難採信，是檢察官上訴指稱告訴人係
    遭被告等人之優勢人數而受有心理強制力，乃不得不屈從同
    行云云，核無足採。
　㈢其次，雖告訴人提出其與林永欣之上開電話對話中，告訴人
    稱「他拿電擊棒在那，要叫人處理我，沒有嗎？」，被告林
    永欣則稱「有電你嗎？我有沒有攔？阿是有插到你嗎？」，
    告訴人回稱「你後來都在樓上啦，他們原本要動手了」，被
    告林永欣則稱「我有交代過了，他們就不能動手，我不能卡
    到事情啊，你生意人我也生意人耶，我怎麼有可能去辦事情
    ，你剛剛叫警察來我也不怕啊…我哪有做甚麼事情」等語（
    見偵卷㈡第81頁），可見被告林永欣不承認此事，並表示其
    係生意人不可能做此事；況告訴人於上開電話中敘及當時林
    永欣不在場，其於原審亦證稱：當時被告林永欣並不在場等
    語（見原審卷第296頁），足見縱使有人持電擊棒恫嚇告訴
    人，但既無證據證明林永欣與之有犯意之聯絡及行為之分擔
    ，則該等逸脫林永欣主觀認識範圍之行為，即無從令林永欣
    負責。再者，縱使有告訴人所指當時有1人持電擊棒乙情，
    告訴人固於警詢指稱係被告林嘉豪所為（見偵卷㈠第18頁）
    ，然其於檢察官訊問時則又指稱是「有個頭頭拿出電擊棒」
    、「該頭頭就是施旭峰」等語（見偵卷㈠第163、164頁），
    可見告訴人對於何人持電擊棒一事，前後供述具有嚴重歧異
    之瑕疵，復無補強證據可供勾稽，其指述內容之真實性大有
    可疑，難以採信，是自亦無從認定被告林嘉豪有告訴人所指
    之行為。
　㈣檢察官上訴雖謂告訴人並非具有法律專業之人，未必知悉何
    等行為內容始該當刑法剝奪他人行動自由罪嫌，自難期待其
    於警詢時即主動告知構成犯罪之全部事實云云。惟告訴人之
    指述，僅須就其所經歷之事實詳實陳述即可，其所指述之事
    實是否該當犯罪，係法院認定評價之責任，與其是否具有法
    律專業知識無關，若告訴人先考慮所述事實是否符合法律評
    價之犯罪構成要件，再依構成要件要素事實而為陳述，則其
    目的顯係出於為使被告受定罪而刻意指述，從而其指述存在
    虛偽之可能性即甚高，尤不能採信。本案如上所述，告訴人
    前後指述存有嚴重歧異之瑕疵，且在其積欠被告林永欣（代
    理賣方）有鉅額之購屋款下，其所指在協調購屋糾紛過程中
    遭被告2人妨害自由云云，既缺乏充分之補強證據，自無從
    憑信。至於檢察官上揭摘引被告林永欣於電話中對告訴人稱
    「你可以安心睡覺了，我叫我小弟都回去了，沒有要抓你了
    」、「外面已經有很多人在找你了拉，我剛剛有安撫掉他了
    」云云，依被告林永欣所述情境，並非告訴人指述之本案事
    實，而係指事後之情況，且林永欣此舉亦不無係為促使告訴
    人償還債務，而順著告訴人語意回話，尚無從憑此遽認被告
    2人有檢察官起訴書所指之本案犯行。況告訴人與林永欣之
    上開電話對話過程尚屬平和，有檢察官之勘驗筆錄在卷可參
    （見偵卷㈡第107頁）；且在告訴人所指其於104年4月29日遭
    妨害自由後之翌日即4月30日，告訴人尚主動聯繫被告林永
    欣稱「手機快沒電了！晚點聯絡」、林永欣則回稱「好」，
    此有其等間之LINE對話紀錄可佐（見原審卷第119頁），衡
    此，倘若告訴人在前一天甫遭被告等人妨害自由，應早已如
    驚弓之鳥避之唯恐不及，豈有於翌日還主動聯絡林永欣之理
    。本案依現有證據既仍有疑竇，而無法證明被告2人有檢察
    官所指之犯嫌，則基於罪證有疑、利於被告之證據法則，自
    無從對被告2人以刑法第302條第1項之妨害自由罪相繩。
四、綜上所述，原審以不能證明被告2人犯罪而均為無罪之諭知
    ，核無違誤。檢察官猶執前詞上訴，指摘原判決不當，為無
    理由，應予駁回。
據上論斷，應依刑事訴訟法第368條、第373條，判決如主文。
本案經臺灣新北地方檢察署檢察官楊景舜起訴，臺灣高等檢察署
檢察官賴正聲到庭執行職務。　　
中　　華　　民　　國　　109 　年　　10　　月　　28　　日
                  刑事第二十二庭審判長法　官  洪于智
                                      法　官  汪怡君
                                      法　官  陳銘壎
以上正本證明與原本無異。
檢察官如不服本判決，應於收受送達後20日內向本院提出上訴書
狀，惟須受刑事妥速審判法第9條限制。其未敘述上訴之理由者
，並得於提起上訴後20日內向本院補提理由書(均須按他造當事
人之人數附繕本)「切勿逕送上級法院」。
刑事妥速審判法第9條：
除前條情形外，第二審法院維持第一審所為無罪判決，提起上訴
之理由，以下列事項為限：
一、判決所適用之法令牴觸憲法。
二、判決違背司法院解釋。
三、判決違背判例。
刑事訴訟法第 377 條至第 379 條、第 393 條第 1 款之規定，
於前項案件之審理，不適用之。
                                      書記官  吳思葦
中　　華　　民　　國　　109 　年　　10　　月　　28　　日
附件：
                  臺灣新北地方法院刑事判決　　　　　　　
                                      108年度訴字第317號
公　訴　人　臺灣新北地方檢察署檢察官
被　　　告　林永欣　男　50歲(民國00年0月00日生)
　　　　　　　　　　身分證統一編號：Z000000000號
　　　　　　　　　　住○○市○○區○○路000號18樓之2
選任辯護人　趙子澄律師
　　　　　　蔡育霖律師
被　　　告　林嘉豪　男　44歲(民國00年0月00日生)
　　　　　　　　　　身分證統一編號：Z000000000號
　　　　　　　　　　住○○市○○區○○路000巷00弄0號
上列被告因妨害自由案件，經檢察官提起公訴（106 年度偵字第
20976 號），本院判決如下：
    主  文
林永欣、林嘉豪均無罪。
    理  由
一、公訴意旨略以：被告林永欣因告訴人簡宗信積欠其購屋款項
    遲未支付，而對告訴人心生不滿，竟與被告林嘉豪、官大剛
    （原名官駿宥，已歿，所涉妨害自由罪嫌另經檢察官為不起
    訴處分）及其他數名真實姓名年籍不詳之成年男子共同基於
    剝奪他人行動自由之犯意聯絡，於民國104年4月29日10時後
    ，在新北市○○區○○路00號不知情之林哲宏所經營之公司
    ，先要求告訴人坐上其所有之自用小客車，並駕駛該車前往
    新北市○○區○○路000○0號施旭峰（所涉妨害自由罪嫌另
    經檢察官為不起訴處分）所經營之東峰亞太開發有限公司（
    下稱東峰亞太公司），隨即將告訴人強押入該公司地下室，
    因而剝奪告訴人行動自由之權利。嗣告訴人為求脫困，遂於
    同日17時許，向被告林永欣、林嘉豪等人佯稱願帶同渠等前
    往新北市○○區○○路0段00號10樓其友人所經營之公司借
    款還債，隨即由被告林永欣、林嘉豪及1名姓名年籍不詳成
    年男子陪同告訴人共乘1部小客車，另名姓名年籍不詳成年
    男子則開告訴人之自用小客車一同前往，俟抵達該公司後，
    告訴人即暗自通知該公司員工報警處理，因認被告林永欣、
    林嘉豪涉犯刑法第302條第1項剝奪他人行動自由罪嫌等語。
二、按犯罪事實應依證據認定之，無證據不得認定犯罪事實；不
    能證明被告犯罪者，應諭知無罪之判決，刑事訴訟法第154
    條第2 項、第301 條第1 項分別定有明文。又按認定被告有
    罪之事實，應憑證據，如未能發現相當之證據，或證據不足
    以證明，自不能以推測或擬制之方法，以為裁判之基礎；且
    認定事實所憑之證據，其為訴訟上之證明，須達於通常一般
    人均不致有懷疑，而得確信其為真實之程度者，始得據為有
    罪之認定，倘其證明尚未達到此一程度而有合理之懷疑存在
    時，尚難為有罪之認定基礎（最高法院30年上字第816 號、
    40年台上字第86號、76年台上字第4986號判例意旨參照）。
    次按檢察官就被告犯罪事實，應負舉證責任，並指出證明之
    方法，刑事訴訟法第161 條第1 項定有明文。因此，檢察官
    對於起訴之犯罪事實，應負提出證據及說服之實質舉證責任
    ，倘其所提出之證據，不足為被告有罪之積極證明，或其指
    出證明之方法，無從說服法院以形成被告有罪之心證，基於
    無罪推定之原則，自應為被告無罪判決之諭知（最高法院92
    年台上字第128 號判例意旨參照）。又按，被害人就被害經
    過所為之指述，不得作為認定犯罪之唯一證據，仍應調查其
    他補強證據以擔保其指證、陳述確有相當之真實性，而為通
    常一般人均不致有所懷疑者，始得採為論罪科刑之依據；又
    被害人之指述若有瑕疵，則在未究明實情前，自不得遽採為
    論罪科刑之根據，而所謂無瑕疵，乃係指被害人所為不利被
    告之陳述，與社會上之一般生活經驗或卷附其他客觀事證並
    無矛盾而言，至所謂就其他方面調查認與事實相符，非僅以
    所援用之旁證足以證明被害結果為已足，仍應調查其他補強
    證據，以增強或擔保被害人陳述確有相當之真實性，而為通
    常一般人均不致有所懷疑，亦即須綜合一切證據之積極佐證
    ，除認定被告確為加害人之外，在推理上無另為其他合理原
    因之假設而言，始得據為有罪之認定（最高法院61年台上第
　　3099號、52年台上第1300號判例、106 年度台上字第1188號
    、95年度台上字第6464號號判決意旨參照）。
三、檢察官認被告林永欣、林嘉豪涉犯前揭罪嫌，無非是以被告
    林永欣、林嘉豪於偵查中之供述、證人即告訴人於偵查中之
    指訴、證人莊晴富、游秋嵐於偵查中之證述、告訴人提出之
    手機對話錄音及譯文（含被告林永欣於104 年4 月29日22時
    20分與告訴人之通話譯文）各1 份為其主要論據。
四、訊據被告林永欣、林嘉豪固坦承有因告訴人積欠被告林永欣
    購屋款項一事，於104 年4 月29日中午前某時，由被告林嘉
    豪駕駛告訴人所有之自小客車，搭載被告林永欣、告訴人自
    新北市○○區○○路00號林哲宏所經營之公司，前往新北市
    ○○區○○路000○0號友人施旭峰所經營之東峰亞太公司，
    被告林永欣、告訴人進入該公司地下室協商，因協商未果，
    告訴人於同日17時許，又帶同被告林永欣、林嘉豪自東峰亞
    太公司前往其友人莊晴富位於新北市○○區○○路0段00號
    10樓所經營之公司等節，然均堅詞否認有何剝奪他人行動自
    由犯行，被告林永欣辯稱：告訴人跟我購買房屋但沒有給付
    價金，告訴人於104年4月28日有用LINE約我隔天要談，我們
    本來在林哲宏的公司談，後來林哲宏趕著要出門，我跟告訴
    人商量要去別的地方討論，林嘉豪就說可以去施旭峰的東峰
    亞太公司，告訴人是自願跟我和林嘉豪前往，到東峰亞太公
    司之後，我跟告訴人去地下室談，我沒有不讓告訴人離開，
    告訴人一直在聯絡他的廠商或其他人，代書也有過來，後來
    是告訴人說要塗銷房屋的抵押權設定，所以我們才又開車去
    找莊晴富，莊晴富就是告訴人設定房屋抵押的債權人，我全
    程都沒有剝奪告訴人的行動自由等語；被告林嘉豪則辯稱：
    我有開車載林永欣和告訴人去東峰亞太公司，是告訴人請我
    開他的車，是我提議要去東峰亞太公司，告訴人也沒有不願
    意，我沒有強押告訴人到東峰亞太公司地下室，被告林永欣
    跟告訴人是單獨在地下室談房屋價金的事，我只有中午時送
    便當下去，後來也是我開車載被告林永欣跟告訴人去莊晴富
    的公司，但告訴人是自願跟林永欣協商債務，我是因為擔心
    林永欣的安危才陪同前往等語。
五、經查：
㈠、被告林永欣、林嘉豪於104 年4 月29日中午前某時，為與告
    訴人協商給付購屋款項一事，由被告林嘉豪駕駛告訴人所有
    之自小客車，搭載被告林永欣、告訴人自新北市○○區○○
    路00號林哲宏所經營之公司，前往新北市○○區○○路000
    ○0號友人施旭峰所經營之東峰亞太公司，被告林永欣及告
    訴人即進入該公司地下室協商，因協商未果，告訴人於同日
    17時許，又帶同被告林永欣、林嘉豪自東峰亞太公司前往其
    友人莊晴富所經營位於新北市○○區○○路0段00號10樓之
    大愛綠能股份有限公司（下稱大愛綠能公司）等節，業據被
    告林永欣、林嘉豪於偵查及本院審理中坦承不諱（見106 年
    偵字第20976 號卷【下稱偵卷一】第73-76頁、155 -159 頁
    、本院卷第79-83頁、150-151頁），核與證人即告訴人於偵
    查中之指訴、證人莊晴富、證人即大愛綠能公司員工游秋嵐
    於偵查中之證述大致相符（見104年度偵字第24789號卷【下
    稱偵卷二】第159-165頁、偵卷一第139-142頁），上開事實
    堪以認定。
㈡、證人即告訴人先前於警詢及偵查中固指訴：104年4月29日我
    有找林永欣討論房屋價金貸款的事，我有先用電話聯絡林永
    欣，我載林永欣到新北市中和區明德路去找林哲宏，因為我
    們交易的房屋是登記在林永欣太太和林哲宏太太名下，到林
    哲宏店裡之後，店裡出現一堆人，林哲宏說跟林永欣講就好
    ，他的店要做生意，鐵門不能拉下來，林永欣的人就開我的
    車把我載到新莊中正路的東峰亞太公司，我想說跟他們去講
    一下事情，就「自願」跟他們一起去，到東峰亞太公司之後
    ，他們把我的包包跟車鑰匙拿走，並把我帶到地下室，有2
    、3個人顧著我，那天我說要軋票，他們就拿電話給我聯絡
    銀行，林嘉豪、施旭峰拿電擊棒出來，在我耳邊發出聲響恐
    嚇我，他們叫我先把之前開給林永欣的3張保證票填上日期
    ，後來有位代書到場，要我去申請印鑑證明，因為林永欣要
    將房屋過戶回去，但我表示現在過戶會有奢侈稅，後來林永
    欣要我去找錢來支付房屋價款，我就帶林永欣等人去土城中
    央路87號10樓找金主莊晴富等語（見偵卷二第159-165頁）
    ，然嗣於本院審理中卻證述：我是自己開車去林哲宏公司，
    到林哲宏公司之後現場有一堆人，我忘記他們手上有無拿東
    西，他們說要把鐵門拉下來，並把我的車鑰匙、包包跟手機
    拿走，後來林哲宏叫我們去別的地方講事情，他們就「架住
    我不讓我開車」，由他們的人開我的車把我載到新莊，我只
    記得車上有林永欣，忘記有沒有林嘉豪，我不記得是誰開車
    ，到新莊之後有人「把我架進去」東峰亞太公司，我不是自
    願的，我進去之後有跟施旭峰握手寒暄，我們在一樓談了一
    下，有人說如果我沒錢還，要關起來，我忘記是誰說的，林
    永欣當時好像坐在我對面，林嘉豪在哪裡沒有印象，後來我
    就下去地下室，有一堆人跟我下去，林永欣後來才下去，林
    嘉豪有沒有到地下室我沒印象，他們一群人就說要嘛還錢，
    要嘛把房子過戶回去，然後有一個人拿電擊棒作勢要電我，
    當時林永欣還沒下來地下室，我說我沒錢，他們後來有讓我
    打電話去找錢，我就說我可以去跟莊晴富調調看，我忘了填
    上支票的發票日是不是在代書面前做的，也忘記我跟代書有
    沒有談到抵押權塗銷或奢侈稅，我在東峰亞太公司地下室有
    跟林永欣說莊晴富有設定房屋的抵押權，當時沒有講到如果
    我付不出買房子的錢，就要把房子過戶回去，我當時身體沒
    有被束縛，我沒有表示要離開，因為對方很多人，後來對方
    開我的車載我去莊晴富公司，我沒有跟對方說要自己開車，
    到莊晴富公司後林永欣、林嘉豪跟我下車，莊晴富的員工游
    秋嵐出來開門，我有用嘴型叫游秋嵐報警，游秋嵐帶我去莊
    晴富的辦公室，林永欣、林嘉豪有跟莊晴富聊天，當時公司
    裡還有莊晴富的朋友在，後來游秋嵐應該有幫我報警，警察
    就來了等語（見本院卷第280-317頁），依其上開證述內容
    觀之，告訴人於偵查中已自陳係「自願」隨被告林永欣至東
    峰亞太公司，卻於本院審理中證述係被「強押」上車，且對
    於究係在何處遭人取走車鑰匙等物品、被告林嘉豪在東峰亞
    太公司地下室內究有無持電擊棒對其恫嚇等重要情節，證述
    前後不一，甚至對於究竟是何人將其強押至東峰亞太公司地
    下室並限制其行動自由一節，始終含糊其詞，惟衡諸常情，
    若告訴人確實遭被告林永欣、林嘉豪剝奪行動自由達一段期
    間，勢必長時間處於不安及恐懼之中，而對於上述案發過程
    中受強押及脅迫之具體細節歷歷在目，告訴人卻對於上開重
    要情節指訴前後矛盾，或多推稱忘記了等語，顯與常情有違
    ，實屬可疑。
㈢、再查，本案告訴人與被告林永欣於上開時、地見面協商給付
    購屋款項一事，乃係因告訴人於104 年3 月11日前某時，向
    被告林永欣即陳麗雪、林秋月之代理人佯稱其經營之鼎呈公
    司財務狀況良好，可向銀行順利貸款，其願以新臺幣（下同
    ）1380萬元向陳麗雪、林秋月購買其等所有新北市○○區○
    ○路000 號3 樓房屋（下稱本案房屋），但希望先取得房屋
    之所有權以向銀行貸款，即可清償1380萬元之房屋價金云云
    ，致被告林永欣、陳麗雪及林秋月信以為真，因而未收取任
    何價金，即於104 年3 月24日將本案房屋過戶登記予鼎呈公
    司，然告訴人竟於同年3 月27日，即向證人莊晴富借款800
    萬元，並約定以本案房屋設定抵押1200萬元予莊晴富指定之
    人王慶華，且借得之款項均用於個人及鼎呈公司周轉及支票
    借款，而非支付本案房屋買賣價金，嗣經被告林永欣向告訴
    人催討房款，告訴人多次偽稱正在洽談銀行貸款，銀行已同
    意撥款云云，並於104年4月29日約被告林永欣洽談此事等節
    ，有被告林永欣提出之104年3月11日同意書1份、未填具發
    票日之支票影本3張、被告林永欣與告訴人之LINE對話紀錄1
    份、104年4月28日被告林永欣查詢所得新北市○○區○○路
    000號3樓房屋建物登記謄本影本1份、經補充填載發票日之
    支票影本3張可佐（見偵卷二第115-130頁、133-134頁），
    且告訴人明知其財務狀況不佳，無法給付購屋款，卻仍以上
    開方式向被告林永欣、陳麗雪、林秋月施行詐術，而以鼎呈
    公司名義獲取本案房屋之所有權，事後完全未給付房屋價金
    之詐欺犯行，業經本院以108年度易字第366號判決判處有期
    徒刑1年6月（尚未確定），有上開判決書1份附卷可參，足
    見告訴人於案發時，雖與被告林永欣見面協商支付房款事宜
    ，然自始即無給付之能力與真意，僅係為取信被告林永欣而
    加以敷衍拖延。從而，告訴人既有上開詐欺行為在先，嗣後
    又指訴遭被告林永欣、林嘉豪討債及限制行動自由，其提起
    告訴之動機為何，實有可疑之處，告訴人之指訴尚非全然可
    信。
㈣、又查，證人即代書張永志於偵查中具結證稱：我不認識林永
    欣、林嘉豪及簡宗信，當天是我朋友歐先生打電話給我，表
    示其親戚有抵押權塗銷的問題要請教我，後來林永欣就打電
    話給我問抵押權塗銷的問題，並希望我撥時間到現場講解，
    我說等我忙完再過去，所以約2 、3 小時後，我才過去新莊
    中正路，我到場後林永欣就表示其係歐先生之親戚，要委託
    我幫忙辦理抵押權塗銷之事，並帶我去地下室見要辦理抵押
    權塗銷之人，也就是簡宗信，我就跟林永欣、簡宗信討論要
    怎麼辦理抵押權塗銷登記，並當場寫1 張紙條給他們，內容
    就是辦理抵押權塗銷所需之文件，簡宗信當時身體外觀看起
    來與正常人一樣，且講話比手畫腳都很正常，不覺得有何異
    樣，講話也沒有異常，就像一般客戶一樣，簡宗信沒有向我
    求救，只有問一些土地登記之問題，當時還有討論到若要過
    戶回去會有奢侈稅之問題，且須先塗銷私人的抵押權設定才
    有辦法過戶，另外還有提到支票的事，因為當初簡宗信開給
    林永欣之支票沒有寫發票日，我說沒有發票日不行，簡宗信
    就在我面前馬上填上日期，所填之日期係簡宗信與林永欣討
    論出來的，過程中旁邊並沒有人恐嚇簡宗信，當時只有我與
    簡宗信、林永欣3 人在場，現場並未看到有人拿電擊棒或其
    他武器對付簡宗信，講解完我就離開，他們還在現場等語（
    見偵卷二第174-176頁），衡諸常理，證人張永志為職業代
    書，係地政專業人士，且其與被告林永欣、林嘉豪及告訴人
    間均素不相識，僅係受友人之請託到場說明土地登記相關問
    題，應無故意虛偽證述以袒護被告林永欣、林嘉豪之理，其
    證言之憑信性甚高，足認當時被告林永欣與告訴人係單獨在
    東峰亞太公司地下室係討論有關告訴人如無法支付房屋價金
    ，如何塗銷抵押權登記將房屋返還予被告林永欣等事宜，被
    告林嘉豪並未在場，告訴人也未遭被告林永欣、林嘉豪或渠
    等指派之人以非法方式限制行動自由。況且，被告林永欣、
    林嘉豪若有以不法手段關押告訴人，豈有可能甘冒犯行曝光
    之風險，委請素不相識之代書張永志到場說明抵押權登記辦
    理之手續，並讓其自由離去？由此堪認被告林永欣、林嘉豪
    供稱其等未以不正方法剝奪告訴人行動自由等語，應可採信
    。
㈤、至證人莊晴富雖於偵查中證稱：104 年4 月29日簡宗信有跟
    2 名男子到新北市○○區○○路○段00號10樓我經營的公司
    ，我原先不知道簡宗信有帶別人來，我問簡宗信有什麼事，
    簡宗信精神好像有點怪怪的，跟平常不一樣，有點欲言又止
    ，當時我在辦公室內，後來簡宗信跟其中一個人有到我辦公
    室坐一下，大概聊到好像是簡宗信跟他們有債務的關係，我
    也不清楚實際情況，我跟簡宗信還有對方說我無法處理這個
    事情，這不關我的事，當時簡宗信神色有點慌張，但我不敢
    確定簡宗信有被另外2 人控制，因為他們進來也沒有拿武器
    或者架住、抓住簡宗信，後來警察就來了，我就把他們請出
    公司，交給警察處理等語（見偵卷一第139-140 頁）。證人
    游秋嵐亦於偵查中證稱：我當時有下去幫簡宗信開門，有男
    子陪同他進來，簡宗信走在前面，有用嘴型跟我說話、並對
    我使眼色，意思是要我報警，我覺得很奇怪，所以才報警，
    我沒有特別注意簡宗信的表情，簡宗信沒有跟我求救，但是
    他有暗示我，就使眼色、講話的嘴型暗示我報警，當時跟簡
    宗信進入我們公司的男子沒有架住簡宗信或拿武器等語（見
    偵卷一第140-142頁），是渠等2人之證詞至多僅可證明被告
    林永欣、林嘉豪及告訴人有共同前往新北市○○區○○路0
    段00號10樓證人莊晴富之公司處理債務，告訴人並藉機暗示
    請游秋嵐報警等節，然證人莊晴富、游秋嵐均未見被告林永
    欣及林嘉豪有何以強暴或其他不法方式強押告訴人並限制其
    行動自由之舉措，亦無手持武器使告訴人因畏懼而不敢離去
    ，故證人莊晴富、游秋嵐之證述實不足以證明告訴人在東峰
    亞太公司地下室及乘車前往證人莊晴富之公司過程中，有遭
    被告林永欣、林嘉豪限制行動自由之事實。至證人莊晴富、
    游秋嵐雖分別證述告訴人有神情慌張，並或以嘴型暗示請求
    代為報警等情形，然告訴人當天確實因遲未給付約定之購屋
    價金1380萬元，而經被告林永欣到場加以催討，告訴人多次
    推稱無力支付後，始帶同被告林永欣、林嘉豪至證人莊晴富
    之公司，欲請莊晴富幫忙處理等節，此為被告林永欣、告訴
    人所一致陳述之事實（見本院卷第82頁、281頁、301頁），
    則告訴人處於無法履行債務，又未能合理說明為何已將被告
    林永欣所過戶之本案房屋設定抵押權登記予莊晴富指定之人
    ，卻遲未給付價金之狀況，其情緒難免緊張、慌亂，且應亟
    欲自債權人即被告林永欣處脫身，故證人莊晴富、游秋嵐對
    告訴人神情舉止及暗示報警之描述，僅能證明告訴人呈現之
    外在情緒表現，不足以認定被告林永欣、林嘉豪確有限制告
    訴人行動自由之犯行。況當日游秋嵐報警後，警方到場處理
    ，告訴人卻未立即指訴被告林永欣、林嘉豪有何犯罪行為並
    立即前往警局製作筆錄，或要求扣押、保全證據，反而直接
    離去，遲至被告林永欣於104年5月4日至銀行提示告訴人開
    立之擔保付款支票，卻因撤銷付款委託而未獲兌現後，告訴
    人才於同日至警局製作筆錄，對被告林永欣、林嘉豪提出妨
    害自由之告訴，此有告訴人之警詢筆錄1份、臺灣票據交換
    所退票理由單影本3紙在卷可稽（見偵卷二第13-15頁、131
    -132頁）。倘告訴人於104年4月29日確有遭被告林永欣、林
    嘉豪剝奪行動自由之情事，應可向當時到場處理之員警立即
    提出刑事告訴以保障權益，但告訴人並未有此作為，其反應
    顯與一般被害人有違，益徵其指訴遭被告2人剝奪行動自由
    等語，存有重大瑕疵，難認與事實相符。
㈥、另告訴人嗣後雖提出其與被告林永欣於104 年4 月29日之手
    機對話錄音及譯文為證（見本院卷第21至36頁），然細究該
    日21時17分許之通話內容，告訴人對被告林永欣稱「他拿電
    擊棒在那，要叫人處理我，沒有嗎？」，惟被告林永欣並未
    承認有何不法犯行，僅稱：「我有交代過了，他們就不能動
    手。我不能卡到事情啊，你生意人我也生意人耶，我怎麼有
    可能去辦事情，你剛剛叫警察來我也不怕啊我也…我哪有做
    什麼事情？看你要怎麼處理？」、「那我明天可以跟你一起
    去對保嗎？」，告訴人即稱：「我不可能再跟你們見面了」
    等語，嗣後於該日22時20分許、22時57分許之通話內容中，
    被告林永欣均一再強調已經安撫其他欲代其向告訴人催討債
    務之人，告訴人不會有危險等語，告訴人雖稱：「結果今天
    把我限制住行動，還拿電擊棒出來要揍我，我是要怎麼信任
    他們」、「如果我當時說我有拿錢，我要怎麼逃出來？你懂
    我意思嗎？我今天就是要先脫身保護我自身的安全，這不論
    是去到哪相信大家都暸解」、「我今天當時沒有馬上跟警察
    去警察局報案，讓我們雙方都離開，我也是先求脫身，再來
    想看看後面要怎麼處理」等語，然被告林永欣均未承認其有
    限制告訴人行動自由之行為，反而回稱：「我是在保護你」
    、「我也說去派出所啊，我也不怕，我又沒有打你，我們也
    有找代書來，我們是在跟他請教，沒有押你啊，我真的一直
    有交代不能電你」等語，觀諸該二人對話內容，告訴人雖表
    示其有遭人限制行動自由，以及以電擊棒威脅，然被告林永
    欣始終未予以肯認確有其事，僅一再說明並無傷害告訴人之
    意，甚至有積極阻止其他人對告訴人為任何不利行為，且其
    對告訴人多所安撫，並強調希望告訴人盡快給付房屋價金，
    足認被告林永欣於本院審理中供稱：我跟簡宗信在電話裡說
    的內容，只是順著他的話在安撫他，實際上我沒有找小弟去
    抓他等語（見本院卷第82頁），並非無據。又縱使被告林永
    欣於對話中一度提及：「要是我今天請人家處理2000萬，從
    你這邊拿到…我還要分人家，我拿的到1000嗎？我是可以拿
    多少錢？」、「分半分嘛，黑社會嘛，對半嘛。要是從你那
    拿到300萬、500萬，我要拿多少給人家？250萬？我有差那
    250萬嗎？所以我剛剛就跟你說我不怕事嘛，你要去派出所
    我就跟你去派出所，我跟他們說你要去派出所報案，結果他
    們全部都要過去，我跟他們說，我說你會怕，你也就不會去
    了」等語，亦僅係以假設語氣陳述若其找黑道人士處理告訴
    人之債務問題，尚需將所獲清償金額分予黑道人士，但其並
    無此意願等情，而非正面表示其已委請他人以不法方式強逼
    告訴人清償房屋買賣價金，故上開錄音與譯文內容亦不足以
    證明被告林永欣、林嘉豪2人有親自或委由他人對告訴人為
    強押上車、關押在東峰亞太公司地下室等妨害自由之犯行。
六、綜上各節所述，告訴人之指訴既有重大瑕疵而不可信，且公
    訴人所舉之其餘證據又不足以佐證或補強告訴人之指訴，本
    件尚難僅憑告訴人之片面指摘，遽認被告林永欣、林嘉豪有
    何剝奪他人行動自由之犯行。是檢察官所舉之證據，既無法
    使本院獲致被告林永欣、林嘉豪有罪之心證，即屬不能證明
    被告犯罪，揆諸前開說明，自應為被告無罪之諭知。
據上論斷，應依刑事訴訟法第301 條第1 項，判決如主文。
本案經檢察官楊景舜提起公訴，檢察官丁維志到庭執行職務。
中    華    民    國   109    年    4     月    8     日
                  刑事第二庭  審判長法  官  楊仲農
                                    法  官  林翠珊
                                    法  官  陳盈如
上列正本證明與原本無異。
如不服本判決，應於判決送達後20日內敘明上訴理由，向本院提
出上訴狀 (應附繕本) ，上訴於臺灣高等法院。其未敘述上訴理
由者，應於上訴期間屆滿後20日內向本院補提理由書「切勿逕送
上級法院」。
                                    書記官  陳冠豪
中    華    民    國   109    年    4     月    9     日